臺灣高等法院臺中分院民事判決　　　96年度重上更(二)字第33號
上　訴　人　丙○○○○ ○
訴訟代理人　蔡壽男律師
被上訴人　　丁○○
　　　　　　甲○○
　　　　　　乙○○
上列三人共同
訴訟代理人　羅豐胤律師
　　　　　　蔡素惠律師
上列當事人間確認本票債權不存在事件，上訴人對於中華民國92
年4月4日臺灣臺中地方法院91年度重訴字第425號第一審判決提
起上訴，經最高法院第二次發回更審，本院於中華民國96年12月
5日言詞辯論終結，判決如下：
    主  文
原判決除確定部分外廢棄。
上廢棄部分，被上訴人在第一審之訴駁回。
第一（除確定部分外）、二審及發回前第三審訴訟費用由被上訴
人負擔。
   事實及理由
壹、聲明部分：
一、上訴人方面：(一)原判決除確定部分外廢棄。(二)上廢棄部分，
    被上訴人在第一審之訴駁回。
二、被上訴人方面：駁回上訴。
貳、陳述及理由部分：
一、被上訴人主張：
(一)、上訴人於民國（下同）八十二年間，利用被上訴人丁○○曾
    與訴外人謝文深發生婚外情機會，以幫忙被上訴人丁○○使
    訴外人巫今伶撤回妨害家庭告訴為由，並曾代被上訴人丁○
    ○請寺廟舉辦法會消災，及請黑道幫忙之欠款等為由，逼迫
    被上訴人丁○○簽立六張本票共新台幣（下同）三千二百六
    十萬元；嗣於九十一年一月二十日，上訴人偕同其丈夫、兒
    子、女兒，及訴外人邱俊宏等人，至被上訴人丁○○加拿大
    溫哥華住處，控制被上訴人三人之行動自由，脅迫被上訴人
    三人簽立分期清償契約書，及共同簽發如附表所示之本票八
    張，合計面額三千六百六十萬元；實則被上訴人三人均未積
    欠上訴人任何款項，且已撤銷前揭被詐欺及脅迫之意思表示
    ，兩造間前揭之債權關係即不存在；上訴人執前揭本票八張
    聲請法院為准許強制執行之裁定，亦因本件債權不存在而不
    適於強制執行，爰提起本件訴訟，求為判決：(一)確認上訴人
    持有被上訴人於九十一年一月二十日共同簽發如附表二示之
    本票債權不存在；(二)確認被上訴人三人與上訴人於九十一年
    一月二十日共同簽署之分期清償契約書之債權不存在；(三)確
    認台灣台中地方法院九十一年度票字第四九一○號民事裁定
    ，以如附表二所示本票金額及自九十一年一月二十日起至清
    償日止，按年息百分之六計算之利息，准予強制執行之裁定
    不適於強制執行等語（原審判決確認上訴人持有被上訴人於
    九十一年一月二十日共同簽發如附表二示之本票債權不存在
    、及確認被上訴人三人與上訴人於九十一年一月二十日共同
    簽署之分期清償契約書之債權不存在，另駁回被上訴人訴請
    確認准予強制執行之裁定不適於強制執行部分之訴。被上訴
    人對於原審駁回其上開請求部分，未據聲明不服，該部分業
    已確定）。
(二)、在本院補充陳述：
  1.上訴人黃意主張被上訴人丁○○借款之明細及總額，前後不
    一，查上訴人主張被上訴人丁○○借款之總額及明細，前後
    計有四種版本，分述如後：(1)於一審答辯(一)中主張借款金額
    總計為三千五百餘萬元，惟被上訴人所簽發之六紙本票票面
    額合計為三千二百五十萬元，與上開借款總額並不相符。(2)
　　上訴人於九十一年度偵字第二一五七六號偵查案件中主張伊
　  為被上訴人丁○○之唯一債權人，債權額為三千六百六十萬
    元。(3)上訴人於一審則主張被上訴人借貸和解金九百萬元、
    向顏金英借貸一千二百三十萬元、向黃燦寶借貸一千五百五
    十萬元，總共三千六百八十萬元。(4)分期清償契約書之借款
　　金額則為三千二百六十萬元（加計四百萬元利息，總額為三
　  千二百六十萬元）。由上述上訴人歷次對系爭債權之主張可
    知，其所主張之債權明細以及總額，不僅前後不一，與其所
    提出之本票亦不相符：
　2.系爭分期清償契約書在於確認前借貸關係，並無創設新的法
  　律關係，上訴人應就借貸契約之成立負舉證責任。
　3.本件上訴人未舉證證明借貸契約之成立：本件被上訴人於原
　  審請求確認者為本票債權不存在與分期清償契約書之債權不
    存在，上訴人則主張本票及分期清償契約書之債權均為金錢
    借貸債權，是本件之主要爭點應在於金錢借貸契約是否成立
    。而借貸契約之成立，應探究是否有借貸意思之合致及金錢
    之交付：
　(1)就意思表示合致部分：上訴人黃意主張被上訴人丁○○向伊
  　借款，所提出之借款合意證據為被上訴人丁○○所簽發之本
    票。然如前所述，上訴人黃意就系爭借款金額之明細及總額
    ，歷次之主張均不相同，且與其所提出之本票金額亦不相符
    ，從而以本票為借貸意思表示合致之證明，已難憑信。
　(2)就金錢之交付部分：上訴人黃意自一審91年訴訟繫屬迄今，
　  從未曾提出任何資金證明，遑論交付借款之證明，足認為所
    謂資金或提款證明，自始即未曾存在，因而上訴人無法提出
    。
　4.訴外人黃燦寶、顏金英對被上訴人丁○○之債權並不存在，
  　渠二人於九十二年五月一日所為之債權讓與亦不能溯至九十
    一年一月二十日生效：上訴人固提出其分別與訴外人黃燦寶
　　、顏金英所訂立之「債權讓與契約書」，主張受讓黃燦寶對
  　被上訴人丁○○之一千五百五十萬元債權及顏金英對被上訴
    人丁○○之一千二百三十萬元債權。然查，上訴人亦從未舉
    證證明黃燦寶與顏金英二人對被上訴人丁○○分別有上開金
    額之債權存在，要難以兩紙債權轉讓契約書即可主張受讓黃
    、顏二人之債權。
　5.綜上，系爭本票債權及分期清償契約書之債權均不存在，原
  　審判決並無違誤，上訴人仍執詞上訴，顯無理由。
二、上訴人則以：
(一)、八十二年間被上訴人丁○○紅杏出牆，與謝文深發生婚外情
    ，遭謝之配偶訴追其通姦刑責，上訴人受被上訴人丁○○之
    請求，出借一千萬元和解金，以息事寧人；嗣被上訴人丁○
    ○之夫宋文豪為避免謝與其妻子仍然暗通款曲，乃辦理加拿
    大移民，此時被上訴人丁○○又向上訴人表示移民需費用約
    一千萬元，再向上訴人陸續借款；繼之被上訴人丁○○以需
    投資加國證券與買受大根公司股票為由，再透過上訴人向上
    訴人之妹黃燦寶轉借款一千五百萬元；被上訴人丁○○確實
    向上訴人借款三千二百六十萬元。因被上訴人丁○○於九十
    一年間有意避債，上訴人於同年一月二十日至加國溫哥華，
    尋得被上訴人丁○○住所後，雙方協議處理前開欠款清償事
    宜，協議後被上訴人丁○○當場簽立分期清償協議書，取回
    六紙本票，並另行簽發八紙系爭本票；上訴人表示希望被上
    訴人丁○○在場女兒即被上訴人甲○○、乙○○亦承擔母親
    債務而於清償協議書上簽名擔任連帶保證人，並於本票上簽
    名成為共同發票人；在場之被上訴人甲○○、乙○○應允而
    分別簽名其上，本件上訴人確實對被上訴人等人有前揭債權
    存在。縱認被上訴人丁○○所借上開款中，部分係被上訴人
    丁○○係向訴外人黃燦寶、顏金英等人所借；然查訴外人黃
    璨寶已將其對被上訴人丁○○之借款債一千五百五十萬元及
    自九十一年元月三日起之利息讓與上訴人；訴外人顏金英亦
    已將其對被上訴人丁○○之借款債權一千二百三十萬元及自
    九十一年元月五日起之利息讓與上訴人。茲上訴人再以本狀
    繕本之送達視為向被上訴人丁○○通知債權讓與之到達。上
    訴人既已受讓上開債權，則上訴人對被上訴人丁○○之借款
    債權自屬存在。再者，兩造於九十一年一月二十日所訂立之
    分期清償契約書，其性質係屬和解契約，並非以新債還舊債
    之更改契約；此項和解自有創設之效力，亦即當事人因和解
    決定之事項，在客觀上與真實權利狀態縱不相符合，對於和
    解之效力，亦不生影響。系爭清償契約及本票，既係出於被
    上訴人等人所簽，倘無法舉證證明遭上訴人詐欺、脅迫事實
    ，於法律上系爭契約及本票即屬有效，其以存證信函撤銷其
    意思表示顯無理由等語。
(二)、在本院補充陳述：
  1.本件依兩造於九十一年一月二十日所訂立之分期清償契約書
    第一、二、三條約定內容以觀，應係被上訴人丁○○與上訴
    人間就三千二百六十萬元借貸，約定利息為四百萬元，及為
    緩期、分期償還之約定，就原契約之內容並未變更，而係一
    方為債務承認，他方允為清償之分期或延期者，揆諸前開說
    明，系爭分期清償契約書之性質應為和解契約，而非更改契
    約。又和解契約一旦成立，雙方當事人之法律關係依和解契
    約而告確定，其雙方應受該契約之拘束。
  2.本件被上訴人對於九十一年一月二十日，在加拿大溫哥華住
    處共同簽發如原判決附表所示之八張本票及並於系爭分期清
    償契約書上立契約書人乙方及乙方之連帶保證人處簽名等事
    實，既不爭執，雖主張被上訴人丁○○並未向上訴人借款，
    與上訴人間並無債權債務關係存在，實係上訴人偕同其丈夫
    、兒子、女兒，及訴外人邱俊宏等人，至被上訴人丁○○加
    拿大溫哥華住處，控制被上訴人母女三人之行動自由，並以
    言詞恐嚇將對被上訴人及兒女不利之方式，脅迫被上訴人三
    人簽立分期清償契約書，及共同簽發附表所示本票八張，被
    上訴人已於九十一年三月二十六日以郵局存證信函向上訴人
    為撤銷之意思表示等語，然為上訴人否認，依上說明，自應
    由被上訴人就此項被脅迫而簽發本票及分期清償契約書之事
    實負舉證責任。
  3.再依最高法院六十九年度台上字第三五四六號判例意旨所示
    ，所謂交付借款之事實，其證明方法，並不限於直接付款之
    單據，如依借用人所出具之文書及相關文件，已足以證明有
    借貸關係存在時，亦應解為貸與人就要物性之具備，已盡證
    明責任，以符公平及誠信原則。本件依丁○○於一九九七年
    六月十四日從加拿大致上訴人之債權該與人黃燦寶之信函中
    載明內容，依一般論理及經驗法則，即可推定黃燦寶確有交
    付借款之事實，足證上訴人就其債權讓與人黃燦寶確有交付
    借款一千五百五十萬元予被上訴人丁○○之事實，已盡證明
    責任。另被上訴人丁○○邀同其餘被上訴人為連帶保證人，
    於九十一年一月二十日與上訴人訂立分期清償契約書，亦載
    明被上訴人丁○○自八十二年起陸續向上訴人借款合計三千
    二百六十萬元，願分八期清償完畢，復簽發附表所示本票八
    張作為清償之保證，亦足證被上訴人丁○○確有向上訴人及
    上訴人之債權讓與人顏金英與黃燦寶借到金錢之事實，否則
    豈有無故簽訂上開分期清償契約書之理，至被上訴人雖主張
    係被脅迫所為，惟未舉證以實其說，亦無可採。
三、經查，兩造對於被上訴人丁○○曾簽發如附表一所示未載有
    發票日期之本票六張；被上訴人三人於九十一年一月二十日
    ，在加拿大溫哥華，共同簽發如附表二所示八張本票及並於
    分期清償契約書上立契約書人乙方及乙方之連帶保證人處簽
    名等事實，並不爭執，堪信為真。至被上訴人主張：(一)如附
    表一所示本票係被上訴人丁○○受上訴人之欺騙所簽發，被
    上訴人丁○○未曾向上訴人借款，上訴人亦未證明有交付借
    款之事實，兩造間並無債權債務關係存在；(二)兩造於九十一
    年一月二十日簽訂之「分期清償協議書」，為原債權內容之
    更動及給付方法即緩期、分期的約定，僅係確認以前之法律
    關係，使仍存續，其性質自屬借貸契約，並無創設新的法律
    關係。況上開借貸契約既因上訴人未證明其有交付金錢而不
    存在，是上開協議書亦因標的不能而罹於無效。再被上訴人
    係遭上訴人脅迫始簽定上開分期清償協議書及附表二所示本
    票，被上訴人已於九十一年三月二十六日以郵局存證信函向
    上訴人為撤銷之意思表示，故上開協議書及本票皆不生效力
    ；(三)黃燦寶、顏金英對被上訴人丁○○之債權並不存在，其
    二人於九十二年五月一日所為之「債權讓與契約書」亦不能
    溯至九十一年一月二十日生效，是上訴人持有被上訴人簽發
    如附表二所示之本票債權不存在，被上訴人與上人簽署之上
    開分期清償契約書之債權不存在等語，則為上訴人否認，並
    以前詞抗辯，是本件爭點為：系爭借貸關係是否存在? 系爭
    分期清償契約書之性質為何？被上訴人簽立系爭分期清償契
    約書及本票是否出於上訴人之脅迫？經查：
(一)、上訴人主張被上訴人丁○○積欠其借款三千六百六十萬元未
    還之事實，業據其提出其與被上訴人丁○○於九十一年一月
    二十日簽發、由被上訴人甲○○、乙○○擔任連帶保證人、
    邱俊宏擔任見證人，載明「一、乙方（按即被上訴人丁○○
    ，下同）自中華民國八十二年起於中華民國台灣省台中市陸
    續向甲方（按即上訴人，下同）借款合計新台幣（以下同）
    參仟貳佰陸拾萬元，．．．。二、乙方借款本金參仟貳佰陸
    拾萬元加上利息肆佰萬元整，．．．因乙方一再要求延緩清
    償，甲方同意其依本契約之條款履行。．．」等語之「分期
    清償契約書」影本一份在原審卷為證（見審卷第十一－十二
    頁），並經證人邱俊宏在原審證稱在卷（見原審卷第一三五
    、一三六頁），另查上開債務其中一千五百五十萬元雖係由
    黃燦寶借貸予被上訴人丁○○、其中一千二百三十萬元雖係
    由顏金英借貨予被上訴人丁○○，惟黃燦寶、顏金英已於九
    十一年五月一日與上訴人簽訂「債權讓與契約書」，將其上
    開債權讓與上訴人，並經上訴人以其於九十二年八月十三日
    在本院前審提出之「民事補充上訴理由」狀繕本之送達被上
    訴人丁○○為債權讓與之通知，該繕本並經被上訴人丁○○
    之訴訟代理人劉錦樹律師於九十二年八月十三日代為收受等
    情，業經黃燦寶、顏金英分別在原審結證屬實（見原審卷第
    一三一、一三四頁、本院前審重上字第八０號卷第一一六、
    一一八頁），並有被上訴人丁○○於八十六年六月十四日書
    寫由加拿大寄給黃燦寶，內容載明：「燦寶：妳好，雖然我
    們見面才幾次，現在，首先我要感謝妳在這段期間幫了我很
    大的事，因為妳幫黃意的，就是等於幫了我的，向妳借的台
    幣壹仟多萬元，因為投資了加拿大國家證券，私下也買了大
    根公司的股權，而我目前人在此，也許最慢明年二月會回去
    台灣，我希望能和妳解決這件事，我懇求妳，再繼續幫我這
    些時間的忙（我將永遠感激）。這張信也是我給妳的借據，
    希望妳保留之，在此再度謝謝妳的幫忙」等語之信函影本一
    份在原審卷為證（見原審卷第一一一頁。被上訴人丁○○雖
    於九十一年三月二十日在台中地檢署九十一年度偵字第三七
    四八號恐嚇案件中陳稱上開信年是黃意要伊寫的等語，惟為
    上訴人否認，被上訴人復未舉證以實其說，自無可採），另
    有「債權讓與契約書」影本二份、「民事補充上訴理由狀」
    一份附在本院前審卷可稽（見本院九十二年度重上字第八０
    號卷第一一九、一二０、一一四－一一八頁），再上開「債
    權讓與契約書」之簽訂日期雖在上訴人與被上訴人丁○○簽
    訂「分期清償契約書」之後（按「分期清償契約書」係九十
    一年一月二十日簽訂，「債權讓與契約書」係九十二年五月
    一日簽訂），然該「債權讓與契約書」已載明：黃燦寶、顏
    金英對被上訴人丁○○之上開債權及利息自九十一年一月三
    日起讓與一節，亦有上開「債權讓與契約書」影本二份在本
    院前審卷為證（見本院九十二年度重上字第八０號卷第一一
    九、，一二０頁），足認上訴人與被上訴人丁○○簽訂「分
    期清償契約書」時之內容已因事後之債權讓與而發生追認之
    效力，本件債權均屬於上訴人所有，是上訴人與被上訴人簽
    訂上開「分期清償契約書」，自屬有效，被上訴人僅以上訴
    人無法提出交付借款之直接證據為由，否認其有上開欠款事
    實，惟按本件借貸時間距今已逾十餘年，借貸金額不小，如
    欲要求上訴人或黃燦寶、顏金英等人分毫不差將資金來源詳
    細列出及提出證明，自屬強人所難，上訴人既已提出上開事
    證證明與被上訴人丁○○間有借貸關係存在，即屬已盡舉證
    責任，被上訴人所陳自無可採。綜上所述，是上訴人抗辯被
    上訴人丁○○欠其借款未清償之事實，堪信為真。
(二)、再按更改亦稱債務更替或債務更新，謂因使成立新債務，而
    使舊債務消滅之契約。因更改發生之新債務，在社會觀念上
    ，須為個別債務；即於債務要素，須與舊債務不同；所謂要
    素，係指債務人、債權人及債務標的之給付而言；債之內容
    之變更，有僅發生不失同一性之債之變更者，為使因更改發
    生債之消滅，須於債之內容之給付，發生重要部分之變更，
    即須債之要素有變更；依一般社會見解，因給付之變更已失
    債之同一性者，可認為有更改；故利息、違約金、擔保等從
    給付之變更，履行期、履行地、或約為分期支付等形樣之變
    更，不發生更改（參閱史尚寬著債法總論第七八五頁）。次
    按稱和解，謂當事人約定，互相讓步，以終止爭執或防止爭
    執發生之契約；民法第七百三十六條定有明文；又所稱互相
    讓步，雙方所為權利拋棄或義務承擔，無須客觀上相等，只
    要主觀上願以其為犧牲代價，即為已足，例如，一方為債務
    承認，他方允為清償之分期或延期者，亦為互相讓步而成立
    和解，合先明。經查，兩造於九十一年一月二十日所訂立
    之分期清償契約書第一條約定：「乙方（即被上訴人丁○○
    ）自中華民國八十二年起於中華民國台灣省台中市向甲方（
    即上訴人）借款合計新台幣參仟貳佰陸拾萬元，茲有附表乙
    方簽立本票六紙為憑。」，第二條約定：「乙方借款本金參
    仟貳佰陸拾萬元加上利息肆佰萬元，合計肆佰萬元（似應為
    參仟陸佰陸拾萬元之誤）因乙方（丁○○）一再要求延緩清
    償，甲方（林黃意）同意其依本契約之條款履行。」，第三
    條約定：「乙方應將參仟陸佰陸拾萬元借款分八期清償完畢
    」等語，有前揭分期清償契約書一份在卷為證（見原審卷第
    十一頁），由分期清償契約書之名稱及上開條文約定內容觀
    之，此份契約應係被上訴人丁○○與上訴人間就三千二百六
    十萬元之借貸，約定利息為四百萬元、及為緩期、分期償還
    之約定，就原契約之內容並未變更，僅係一方為債務承認，
    他方允為清償之分期或延期者，揆諸前開說明，系爭分期清
    償契約書之性質應為和解契約，而非更改契約。又和解契約
    一旦成立，雙方當事人之法律關系依和解契約而告確定，其
    雙方應均受該契約之拘束。至被上訴人於原審所提出最高法
    院八十四年度台上字第二二二七判決內容，係當事人訂立借
    據約定將工程款轉換為借貸款，因債之要素已變更，屬債之
    更改，其內容與系爭分期清償協議書係就原借款債務之利息
    及緩期、分期償還之約定，並非債之要素之變更，不成立債
    之更改者不同，自無上開判決之適用。
(三)、次按和解，如當事人以他種之法律關係或以單純無因性之債
    務約束等，替代原有之法律關係而成立者，為屬於創設性之
    和解；倘以原來而明確之法律關係為基礎而成立和解時，則
    屬認定性之和解。故以原來明確之法律關係為基礎而成立之
    和解，因僅有認定效力，債權人非不得依原來之法律關係再
    訴請債務人給付，祇法院不得為與和解結果相反之認定而已
    。是無論係創設性之和解或認定性之和解，和解契約一旦成
    立，雙方應均受該和解契約之拘束。若當事人一方主張係被
    脅迫和解，該當事人固得依民法第九十二條第一項規定撤銷
    其和解意思表示，以阻止和解效力，惟主張被詐欺或脅迫而
    為意思表示之當事人，應就此項事實負舉證之責任，此觀民
    事訴訟法第二百七十七條之規定自明（最高法院四十四年台
    上字第七五號判例參照）。本件被上訴人對於九十一年一月
    二十日，在加拿大溫哥華住處共同簽發如附表二所示八張本
    票及並於系爭分期清償契約書上立契約書人乙方及乙方之連
    帶保證人處簽名等事實，並不爭執，已如前述，是其另主張
    被上訴人丁○○並未向上訴人借款，與上訴人間並無債權債
    務關係存在，實係上訴人偕同其丈夫、兒子、女兒，及訴外
    人邱俊宏等人，至被上訴人丁○○加拿大溫哥華住處，控制
    被上訴人母女三人之行動自由，並以言詞恐嚇將對被上訴人
    及兒女不利之方式，脅迫被上訴人三人簽立分期清償契約書
    ，及共同簽發如附表二所示八張本票；被上訴人已於九十一
    年三月二十六日以郵局存證信函向上訴人為撤銷之意思表示
    等語，既為上訴人否認，依上說明，自應由被上訴人就此項
    被脅迫而簽發本票及分期清償契約書之事實負舉證之責任。
    經查：
  (1)被上訴人係以上訴人一行人在被上訴人等之住宅，約從九十
　　一年一月二十日晚間八點多到十二點多，直到十二點左右，
　  被上訴人等才簽署，雙方前後僵持約四小時，足見被上訴人
    是在上訴人恐嚇、逼迫下心生畏怖，不得已才簽署，尤其被
    上訴人甲○○、乙○○，更是無端遭殃，絕非自由意志云云
    。惟查，被上訴人乙○○於被上訴人三人告訴上訴人恐嚇案
    偵查中陳稱：「我開門時，他們就衝進門，之後我們要求律
    師在場時，邱俊宏說他就是律師，並出言恐嚇，當天我男友
    確實在場，因有事才先行離開」等語（見台灣台中地方法院
    檢察署九十一年偵字第三七四八號偵查卷一六二頁），倘上
    訴人前往被上訴人住處係來意不善，被上訴人乙○○之男友
    應無漠視而先行離去，且衡情上訴人亦無同意其先行離去，
    致使強暴、脅迫、恐嚇之行為先行敗露之理。且兩造原屬舊
    識，上訴人一家人遠從台灣至加拿大，雙方敘舊話家談，亦
    屬常情；尚難以上訴人一家人停留時間之長久，而認定上訴
    人有施行強暴脅迫之行為。
　(2)被上訴人另主張上訴人一行人造訪被上訴人住處時，被上訴
　  人甲○○正懷有身孕，不料因上訴人一行人施行恐嚇，並脅
    迫被上訴人等簽署系爭「分期清償契約書」及「本票」，被
    上訴人甲○○因受到過度之驚嚇，導致腹中胎兒較原定預產
    期早一個多月早產云云，並提出出生證明書及中譯文影本各
    一份為證（見原審卷第八一、八二頁）。惟查，導致胎兒由
    產之因素很多，自難以被上訴人甲○○腹中胎兒早產，做為
    上訴人一行人當時確有施行恐嚇、威逼手段之證明。
  (3)被上訴人復主張系爭分期清償契約書上之見證人邱俊宏於原
    審九十二年二月二十五日準備程序中經隔離訊問時證稱：「
    我和黃意是朋友，去加拿大的費用是我自己負擔，包括機票
    和住宿費用等」等語，核與上訴人隨後陳稱：「邱俊宏去加
    拿大的機票和住宿費用，合計約六、七萬元，都是由我出的
    。」等語南轅北轍、相互矛盾，如非債務處理專家邱俊宏怕
    其脅迫、恐嚇暴行曝光，又何須作賊心虛而稱費用是自己負
    擔等語，雖有被上訴人提出之上開準備程序筆錄附原審卷可
    參。惟證人邱俊宏至加拿大之費用究由何人負擔、證人邱俊
    宏與上訴人之陳述縱有分歧之處，亦尚不足為上訴人確有脅
    息或恐嚇被上訴人等簽立系爭分期清償契約書及本票之證明
    。此外，被上訴人復未能提出其他積極證據，證明其等係在
    上訴人及家人與訴外人邱俊宏之強暴脅息下，始簽立系爭分
    期清償契約書及如附表二所示本票之事實，是被上訴人之主
    張，即難憑採。
　(4)綜上所述，被上訴人所舉證據既未能證明其簽訂系爭「分期
　  清償契約書」及附表所示本票係遭上訴人或其同行者脅迫所
    致，復未能舉他證以實其說，難認其已盡舉證之責，是縱被
    上訴人於九十一年三月二十六日以郵局存證信函向上訴人為
    撤銷之意思表示（見原審卷第十三－二六頁），亦不生撤銷
    之效力。是本件被上訴人所簽立之系爭「分期清償契約書」
    及如附表所示之本票仍屬有效存在。
六、綜上所述，上訴人與被上訴人丁○○間有借貸關係存在，上
    訴人嗣後與被上訴人丁○○簽訂、由被上訴人甲○○、乙○
    ○擔任連帶保證人之系爭「分期清償契約書」之性質應為和
    解契約，已如前述。被上訴人雖主張系爭「分期清償契約書
    」係在上訴人及家人與訴外人邱俊宏之強暴脅迫下而簽立，
    業經其撤銷該意思表示而無效等情，惟既未能舉證證明之，
    是其所為撤銷之意思表示，自不生效力，被上訴人簽立之上
    開「分期清償契約書」及如附表二所示之本票仍屬有效存在
    。從而，被上訴人訴請確認上訴人持有被上訴人所共同簽發
    之如附表二所示之本票債權不存在及確認被上訴人與上訴人
    間，於九十一年一月二十日共同簽署之「分期清償契約書」
    之債權不存在，即屬無據，不應准許。原審就此部分，為上
    訴人敗訴之判決，自有未洽。上訴意旨指摘原判決不當，求
    予廢棄改判，為有理由，應由本院予以廢棄，駁回被上訴人
    在第一審之訴。
七、因本案事證已臻明確，兩造其餘攻擊防禦方法及舉證，經審
    酌後均認對判決結果不生影響，不予一一論列，附此敘明。
據上論結，本件上訴為有理由，依民事訴訟法第450條、第78條
、第85條第1項前段，判決如主文。
中　　華　　民　　國　　96　　年　　12　　月　　19　　日
                  民事第六庭　　審判長法　官　袁再興
                                      法　官  盧江陽
                                      法　官  陳賢慧
以上正本係照原本作成。
如對本判決上訴，須於收受判決送達後二十日內向本院提出上訴
書狀，其未表明上訴理由者，應於提出上訴後二十日內向本院提
出上訴理由書（須按他造人數附具繕本）。
上訴時應提出委任律師為訴訟代理人之委任狀。具有民事訴訟法
第四百六十六條之一第一項但書或第二項之情形為訴訟代理人者
，另應附具律師及格證書及釋明委任人與受任人有該條項所定關
係之釋明文書影本。
                                      書記官　金珍華
中　　華　　民　　國　　96　　年　　12　　月　　20　　日
                                                      Ｃ
附表一：
┌─┬──────────┬────────┬───┬──────┬──┐
│編│　　　　　　　　　　│　票面金額　    │　　　│　　　　　　│　　│
│　│發　　　　票　 　 日│　　　　　　    │到期日│票 據 號 碼 │備考│
│號│　　　　　　　　　　│（新 台 幣）    │　　　│　　　　　　│　　│
├─┼──────────┼────────┼───┼──────┼──┤
│１│八十二年八月十五日　│參佰萬元　　　　│未　載│　010152　　│　　│
├─┼──────────┼────────┼───┼──────┼──┤
│２│　未　　　　　 載　 │陸佰萬元　　　　│未　載│　010153　　│　　│
├─┼──────────┼────────┼───┼──────┼──┤
│３│　未　　　　　 載 　│貳佰壹拾萬元　　│未　載│　010157　　│　　│
├─┼──────────┼────────┼───┼──────┼──┤
│４│  未           載　 │陸佰萬元　　    │未　載│  010158　　│　　│
├─┼──────────┼────────┼───┼──────┼──┤
│５│  未           載   │壹仟壹佰伍拾萬元│未　載│  010159　　│　　│
├─┼──────────┼────────┼───┼──────┼──┤
│６│　未　　　　　 載　 │肆佰萬元　　　　│未　載│　010160　　│　　│
└─┴──────────┴────────┴───┴──────┴──┘
附表二：
┌──────────────────────────────────────────────┐
│本票附表：至清償日止利息按週年利率百分之六計算　　　　　　　　　　九十一年度票字第四九一○號│
├─┬──────────┬──────┬───┬──────────┬────────┬──┤
│編│　　　　　　　　　　│　票面金額　│　　　│ 利　息　起　算　日 │　　　　　　　　│　　│
│　│發　　　　票　 　 日│　　　　　　│到期日│　　　　　　　　　　│ 票　據　號　碼 │備考│
│號│　　　　　　　　　　│（新 台 幣）│　　　│（ 即　提　示　日 ）│　　　　　　　　│　　│
├─┼──────────┼──────┼───┼──────────┼────────┼──┤
│１│九十一年一月二十日　│伍佰萬元　　│未　載│九十一年一月二十日　│00000000│　　│
├─┼──────────┼──────┼───┼──────────┼────────┼──┤
│２│九十一年一月二十日　│伍佰萬元　　│未　載│九十一年一月二十日　│00000000│　　│
├─┼──────────┼──────┼───┼──────────┼────────┼──┤
│３│九十一年一月二十日　│伍佰萬元　　│未　載│九十一年一月二十日　│00000000│　　│
├─┼──────────┼──────┼───┼──────────┼────────┼──┤
│４│九十一年一月二十日　│伍佰萬元　　│未　載│九十一年一月二十日　│00000000│　　│
├─┼──────────┼──────┼───┼──────────┼────────┼──┤
│５│九十一年一月二十日　│伍佰萬元　　│未　載│九十一年一月二十日　│00000000│　　│
├─┼──────────┼──────┼───┼──────────┼────────┼──┤
│６│九十一年一月二十日　│伍佰萬元　　│未　載│九十一年一月二十日　│00000000│　　│
├─┼──────────┼──────┼───┼──────────┼────────┼──┤
│７│九十一年一月二十日　│貳佰陸拾萬元│未　載│九十一年一月二十日　│00000000│　　│
├─┼──────────┼──────┼───┼──────────┼────────┼──┤
│８│九十一年一月二十日　│肆佰萬元　　│未　載│九十一年一月二十日　│00000000│　　│
└─┴──────────┴──────┴───┴──────────┴────────┴──┘
